【裁判字號】    92,訴,2465
【裁判日期】    921126
【裁判案由】    公寓大廈管理條例
【裁判全文】
臺北高等行政法院裁定                            九十二年度訴字第二四六五號
    原      告  甲○○
    被      告  臺北縣政府
    代  表  人  蘇貞昌縣長）.
右當事人間因公寓大廈管理條例事件，原告不服內政部中華民國九十二年三月二十日
台內訴字第０九二０００二七０八號訴願決定，提起行政訴訟。本院裁定如左：
    主      文
原告之訴駁回。
訴訟費用由原告負擔。
    理      由
一、按行政訴訟法第四條第一項規定：人民因中央或地方機關之違法行政處分，認為
    損害其權利或法律上之利益，經依訴願法提起訴願而不服其決定者，得向高等行
    政法院提起撤銷訴訟。而此所謂行政處分，依訴願法第三條第一項規定係指中央
    或地方機關就公法上具體事件所為之決定或其他公權力措施而對外直接發生法律
    效果之單方行政行為而言。又按提起訴願，以有行政處分之存在為前提要件；所
    謂行政處分者，係指行政主體，基於職權，就具體事件，所為發生公法上法律效
    果之單方行政行為而言，至行政機關所為單純事實之敘述（或事實通知）或理由
    之說明，既不因該項敘述或說明而生何法律上之效果者，自非行政處分，人民即
    不得對之提起訴願及行政訴訟，行政法院（現改制為最高行政法院）四十四年判
    字第一八號、六十二年裁字第四一號著有判例。
二、本件原告為坐落台北縣中和市○○路三六六號時代金融中心公寓大廈之區分所有
    權人，因未經區分所有權人會議決議，即擅自於其住宅即台北縣中和市○○路三
    六六號一樓開闢後門，經時代金融中心公寓大廈管理委員會（以下簡稱管委會）
    函請原告立即停止施工制止無效後，該管委會乃於九十一年八月二十九日以（九
    一）時代委字第九一００一三號函報請被告所屬工務局處理，經被告查證結果，
    認原告有違反公寓大廈管理條例第八條第一項規定之情形，於九十一年十一月十
    九日以北府工使字第０九一０六七一五三八號函通知原告於文到後十五日內回復
    原狀，否則將依同條例第三十九條規定論處等語。原告不服，提起訴願，遭內政
    部以九十二年三月二十日台內訴字第０九二０００二七０八號訴願決定不受理，
    原告仍不服，遂向本院提起行政訴訟。
三、經查被告九十一年十一月十九日北府工使字第０九一０六七一五三八號函略以「
    主旨：台端為坐落中和市三七八巷八號一樓住戶私自變更外牆乙案，業經本府九
    十一年十月三日現場勘查，已違反公寓大廈管理條例第八條第一項規定，請於文
    到後十五日內回復原狀，倘未依前揭時限內回復原狀者，則依同條例第三十九條
    規定論處，．．．」等語，究其內容乃單純之敘述及通知，係屬預為行政處分前
    之教示通知，尚不對外發生准駁之法律上效果，殊難謂其屬行政處分性質，原告
    即不得對之提起訴願。訴願決定以被告尚未依公寓大廈管理條例相關規定為行政
    裁罰，系爭函核屬行政告誡性質，尚未發生公法上行政處罰之效果，非訴願法上
    之行政處分，以程序不合而予以不受理，揆諸首揭法條規定及判例，並無不合，
    原告復提起行政訴訟，顯非合法，應予駁回。又本件訴訟既不合法，其實體上之
    主張即無庸審酌，併此敘明。
四、依行政訴訟法第一百零七條第一項第十款、第一百零四條、民事訴訟法第九十五
    條、第七十八條，裁定如主文。
中      華      民      國    九十二    年     十一     月    二十六    日
                            臺 北 高 等 行 政 法 院  第 四 庭
                                           審 判 長  法    官  鄭忠仁
                                                     法    官  候東昇
                                                     法    官  林育如
右為正本係照原本作成。
如不服本裁定，應於送達後十日內向本院提出抗告狀（須按他造人數附繕本）。
中      華      民      國    九十二    年     十一     月    二十八    日
                                                     書 記 官  林如冰


司法院資訊處製作；財團法人民間司法改革基金會備份。
